【裁判字號】    94,訴,1041
【裁判日期】    950209
【裁判案由】    毒品危害防制條例
【裁判全文】
臺灣基隆地方法院刑事判決              94年度訴字第1041號
公  訴  人  臺灣基隆地方法院檢察署檢察官
被      告  乙○○
上列被告因毒品危害防制條例案件，經檢察官提起公訴（94年度
毒偵字第3052號），本院判決如下：
    主    文
乙○○施用第一級毒品，累犯，處有期徒刑捌月；又持有第二級
毒品，累犯，處有期徒刑參月，扣案之第二級毒品安非他命壹包
（毛重零點貳公克）沒收銷燬之；應執行有期徒刑拾月，扣案之
第二級毒品安非他命壹包（毛重零點貳公克）沒收銷燬之。
    事    實
一、乙○○曾於民國94年間因犯妨害公務罪，經本院基隆簡易庭
    於94年9月9日判處有期徒刑2月確定，甫於94年10月31日易
    科罰金執行完畢。其於89年10月間因施用第二級毒品案件，
    經本院於89年10月26日以89年度毒聲字第1955號裁定送勒戒
    處所觀察、勒戒，經認有繼續施用傾向，而由本院於90年1
    月20日以90年度毒聲字第1號裁定令入戒治處所強制戒治，
    嗣因停止戒治付保護管束於91年1月5日期滿，經台灣基隆地
    方法院檢察署檢察官於91年1月9日以91年度戒毒偵字第7號
    處分不起訴確定在案。復基於施用第一級毒品海洛因之犯意
    ，於94年11月9日晚間9時3分許為警採尿之回溯前24小時內
    之某一時點，在台灣地區不詳地點施用第一級毒品海洛因；
    又基於持有第二級毒品安非他命之犯意，自不詳時間起，在
    其位於基隆市○○區○○路75號2樓之住處房內床頭櫃抽屜
    內持有第二級毒品安非他1包（毛重0.2公克）。嗣警方於94
    年11月9日晚間7時50分許，持本院開立之搜索票至乙○○位
    於基隆市○○區○○路75號2樓之住處實施搜索，在乙○○
    所著上衣口袋內扣得安非他命吸食器1組、在乙○○房內床
    頭櫃抽屜內扣得第二級毒品安非他命1包（毛重0.2公克）及
    注射針筒1支、在乙○○房內之娃娃內扣得注射針筒2支，乃
    逮捕乙○○至警局採尿，經鑑驗發現呈嗎啡、可待因陽性反
    應，而查獲上情。
二、案經基隆市警察局第四分局報請臺灣基隆地方法院檢察署檢
    察官偵查起訴。
    理  由
一、訊據被告乙○○固不否認警方在其住處扣得如事實欄一所述
    物品，然矢口否認上開施用第一級毒品海洛因、持有第二級
    毒品安非他命之事實，辯稱：伊之家門都沒有關，所以警方
    扣案之物品有可能係別人放在伊之家裡的，伊都沒有施用毒
    品；其因為拔牙，長期服用腦新、五分珠，不知會不會因此
    影響尿液鑑驗結果云云。惟查：警方所採得被告尿液經送台
    灣尖端先進醫藥股份有限公司以酵素免疫分析法、氣相層析
    質譜儀檢驗結果，呈嗎啡、可待因陽性反應，有該公司濫用
    藥物檢驗報告一紙附卷可稽，按依毒品檢驗學上之常規，尿
    液毒品反應所使用之檢驗方法，對於受檢驗者是否確有施用
    毒品行為之判斷，在檢驗學常規上恆有絕對之影響，其以酵
    素免疫分析法、薄層定性分析法等方式為初步篩檢者，因具
    有相當程度偽陽性之可能，如另以氣（液）相層析、質譜分
    析等較具公信力之儀器為交叉確認，因出現偽陽性反應應之
    機率極低，核足據為對涉嫌人不利之認定，此亦為邇來我國
    實務所是認。是以，被告尿液既經前開二者不同方式之初驗
    、複驗均呈嗎啡、可待因之陽性反應，被告猶辯稱沒有施用
    海洛因，核無足採。又查，被告辯稱其因為拔牙，長期服用
    腦新、五分珠云云，然其所提出之向捷登藥局購買配藥（牙
    痛藥）之收據一紙，其上未記載完整日期，基本之有效形式
    欠缺，該收據核無證據能力，況既係藥師或藥生之配藥，自
    絕無可能投予顧客之被告具管制藥品成份之配藥，再者，被
    告提出之佑寧藥房所記載之五分珠、腦新等成藥，亦同樣欠
    缺嚴謹之日期、格式之記載，同樣無證據能力，況既係在藥
    房購買之成藥，亦同樣不可能購得具管制藥品成份之成藥，
    是以，被告上開辯詞，無非係用以誤導法院之判斷，不足為
    訓。再按海洛因經注射入人體後，約百分之八十於二十四小
    時內自尿中排出，一般而言，尿液中能否驗出嗎啡陽性反應
    ，與其投與量、投與途徑、採尿時間、個人體質及檢驗方法
    之靈敏度有關，國外曾有文獻報導注射六毫克之海洛因鹽酸
    鹽，其代謝物嗎啡之平均可檢出時限約為二十六小時，此有
    行政院衛生署藥物食品檢驗局八十一年八日八一藥檢壹字第
    八一一四八八五號函附卷可參，因之被告於94年11月9日晚
    間9時3分許為警採尿之回溯前24小時內之某一時點，確有施
    用第一級毒品海洛因之犯行。再查，警方係持本院開立之搜
    索票至被告上開住處實施搜索，在被告所著上衣口袋內扣得
    安非他命吸食器1組、在其房內床頭櫃抽屜內扣得第二級毒
    品安非他命1包（毛重0.2公克）及注射針筒1支、在其房內
    之娃娃內扣得注射針筒2支，此有本院搜索票、警方搜索扣
    押筆錄、實施搜索之照片、毒品初步鑑驗報告書附卷可按，
    並有該等扣案物品可供佐證，可見警方俱在被告可實力支配
    之私密空間內扣得該等物品，被告前開所稱有他人進入其住
    處將該等查扣物品放入其住處之辯詞，實屬無稽，至被告又
    聲請傳喚其母丙○○於本院審理時到庭證稱因伊沒有把門關
    好，故伊與伊兒子即被告之住處很多不相干之施用毒品之人
    進出云云，然其卻無從供出究係何人出入其住處，況其亦供
    稱其從未針對進出其住處之不相干之人報警究辦，則其證詞
    之真實性即大有可疑，且其亦證稱警方於本件確係持搜索票
    、按電鈴進入其住處內搜索，則警方進屋搜索之前，其為何
    又知要將門關好、警方入內搜索時為何無發現其他不相干之
    人在場？可見證人丙○○上開證詞核係曲意迴護其子之偽證
    之詞，不足採信。此外，復有臺灣高等法院被告前案紀錄表
    一紙存卷足考，本件事證明確，被告係於毒品危害防制條例
    公布施行後，經觀察勒戒、強制戒治完畢而於五年內再犯施
    用毒品罪者，足堪認定。
二、核被告所為，係犯毒品危害防制條例第十條第一項施用第一
    級毒品罪，第十一條第二項之持有第二級毒品罪。其施用前
    之持有海洛因之低度行為應為施用之高度行為所吸收，不另
    論罪。被告曾犯如事實欄一所述前科，甫於94年10月31日執
    行完畢，此有臺灣高等法院被告前案紀錄表一紙在卷可稽，
    其於五年內再犯本件有期徒刑以上之罪，為累犯，應依刑法
    第四十七條之規定，加重其刑。被告所犯前開各罪，犯意各
    別，行為互殊，應分論併罰之。爰審酌被告已因施用毒品經
    一次觀察勒戒及強制戒治之處分完畢猶犯施用海洛因毒品罪
    行、其驗出之毒品代謝濃度、其持有安非他命之數量、其犯
    後態度不佳等一切情狀，量處如主文所示之刑，並依刑法第
    五十一條第五款之規定定其應執行之刑。扣案之第二級毒品
    安非他命1包（毛重0.2公克），為本案扣獲之毒品，應依毒
    品危害防制條例第十八條第一項前段之規定，宣告沒收銷燬
    之，針筒共3支則因被告否認以該等針筒施打海洛因，亦無
    證據證明被告確以該等針筒施打，爰不宣告沒收，至安非他
    命吸食器1組則與本案無關，亦不宣告沒收。
據上論斷，應依刑事訴訟法第二百九十九條第一項前段，毒品危
害防制條例第十條第一項、第十一條第二項、第二十三條第二項
、第十八條第一項前段，刑法第十一條、第四十七條、第五十一
條第五款，判決如主文。
本案經檢察官甲○○到庭執行職務
中    華    民    國    95    年    2     月    9     日
                  刑事第四庭審判長法    官  鄭景文
                                  法    官  陳志祥
                                  法    官  曾雨明
以上正本證明與原本無異。
對於本件判決如有不服，應於收受送達後10日內，向本院提出上
訴書狀，上訴於臺灣高等法院。
中    華    民    國    95    年    2     月    10    日
                                  書 記 官  王靜敏
附錄法條：
毒品危害防制條例第10條第1項：
施用第一級毒品者，處 6 月以上 5 年以下有期徒刑。
毒品危害防制條例第11條第2項：
持有第二級毒品者，處 2 年以下有期徒刑、拘役或新臺幣 3 萬
元以下罰金。


司法院資訊處製作；財團法人民間司法改革基金會備份。
